最　高　行　政　法　院　裁　定
　　　　　　　　　　　　　94年度裁字第01622號
抗　告　人　甲○○
即詹運財、詹阿滿、詹阿亮
、葉彭秀英、葉錦祥、葉善
堂等選定當事人
上列抗告人因與相對人臺中縣政府、臺中縣東勢鎮公所等2相對
人間所有權登記事件，對於中華民國93年5月26日臺中高等行政
法院93年度訴字第99號裁定提起抗告，本院裁定如下︰
　　主  文
抗告駁回。
抗告訴訟費用由抗告人負擔。
　　理  由
一、按抗告法院認抗告為不合法或無理由者，應為駁回抗告之裁
    定。
二、本件抗告人主張坐落臺中縣東勢鎮○○段上新小段41之2地
    號土地面積637平方公尺，原為抗告人等父親葉世寬與祖父
    葉詹阿貴二人所共有。於民國80年5月7日經相對人臺中縣政
    府公告徵收作為東勢停一（停車場）之特定用途使用。嗣於
    91年9月20日，臺中縣政府發布實施「變更東勢都市計畫（
    部分商業區為停車場用地、部分『停一』停車場用地為商業
    區『特』）」。利害關係人華南銀行等（東勢王朝一期原所
    有權人）以「九二一震災重建暫行條例」第37條向相對人臺
    中縣東勢鎮公所提出申請辦理「以地易地」，並要求以臺中
    縣東勢鎮○○段上新小段41地號（因土地重測而更異為臺中
    縣東勢鎮○○段1090地號）東勢停一（停車場）公用土地之
    部分範圍為以地易地標的。相對人臺中縣東勢鎮公所於90年
    4月2日同意「以地易地」方式辦理都市計畫變更，無視「九
    二一震災重建暫行條例」第36條第1項「國有非公用建築用
    地」與第6項「鄉（鎮市）有非公用土地」等對「以地易地
    」標的之限制條件規定，而將臺中鎮○○鎮○○段上新小段
    41地號東勢「停二」（停車場）公用土地部分範圍與上開東
    勢王朝一期原基地臺中縣東勢段東勢小段479地號土地辦理
    「以地易地」案，逕送臺中縣東勢鎮鎮民代表會會議決議通
    過。並於91年8月16日與利害關係人華南銀行等（東勢王朝
    一期原所有權人），訂立土地交換契約。相對人臺中縣政府
    並公告發布實施「變更東勢都市計畫（部分商業區為停車場
    用地部分『停一』停車場用地為商業區『特』）」。而相對
    人臺中縣東勢鎮公所遂於91年9月21日即與利害關係人華南
    銀行等（東勢王朝一期原所有權人）完成土地移轉登記。乃
    依行政訴訟法第6條第2項提起確認之訴，並依同法第7條請
    求確認抗告人等依土地法第219條第4項優先購回之權利存在
    ，提起行政訴訟，經原審以其訴不合法，予以駁回。
三、原審裁定係以：抗告人先位聲明請求確認相對人臺中縣東勢
    鎮公所與利害關係人華南銀行等55人間，就坐落臺中縣東勢
    鎮○○段1090地號，面積1,399平方公尺，於91年8月16日所
    訂之土地交換契約無效。前項契約於91年9月21日移轉土地
    與華南銀行等55人，所登記之土地所有權移轉登記應予塗銷
    ，恢復原狀。及備位聲明請求相對人臺中縣東勢鎮公所與華
    南銀行等55人於91年8月16日所訂臺中縣東勢鎮○○段1090
    地號土地交換契約之部分面積637平方公尺，有優先買回權
    存在。在抗告人甲○○等表示買回之同時，該買回之土地應
    恢復原狀，並於支付價金之同時，將637平方公尺之土地，
    辦理所有權移轉登記與抗告人甲○○等人所有。核屬抗告人
    等與相對人間私權爭執，自不得提起行政爭訟，以資救濟。
    抗告人對之提起行政訴訟，於法不合，應予駁回。
四、本院查：按「行政機關代表國庫處分官產，係私法上契約行
    為，人民對此有所爭執，無論主張租用，抑或主張應由其優
    先承購，均應提起民事訴訟以求解決，不得藉行政爭訟程序
    請求救濟。」改制前本院58年判字第270號判例參照。又行
    政契約係二以上之法律主體，以設定、變更、或消滅行政法
    律關係為目的，互為意思表示而合致成立之法律行為。行政
    程序法第135條前段規定「公法上法律關係得以契約設定、
    變更或消滅之。」，足見亦係以設定、變更或消滅公法法律
    關係之契約為行政契約。本件相對人臺中縣東勢鎮公所與訴
    外人華南銀行等（東勢王朝一期原所有權人）55人間，因互
    易完成系爭土地移轉登記，依上開之說明，並非締結行政契
    約，而屬民法第398條之互易契約，抗告人主張其契約無效
    ，抗告人有優先買回權，自屬私權之爭執，應提起民事訴訟
    ，以資救濟。原審裁定因之依行政訴訟法第107條第1項第1
    款規定，予以駁回，並無不合。至相對人臺中縣政府部分：
    按起訴，應以訴狀表明起訴之聲明，行政訴訟法第105條1項
    第2款定有明文，抗告人對相對人臺中縣政府，並未為訴之
    聲明，僅以其為相對人臺中縣東勢鎮公所之上級機關，即予
    以併列為被告，其起訴自不合程式，而應依同法第107條第1
    項第10款，予以駁回。原審裁定予以駁回，理由雖有不同，
    結論尚無二致，抗告意旨仍執陳詞，求予廢棄，難認有理由
    ，應予駁回。
五、依行政訴訟法第104條、民事訴訟法第95條、第78條，裁定
    如主文。
中    華    民    國    94    年    8    月    18     日
                  第四庭審判長法  官　趙　永　康
                              法  官　鄭　淑　貞
                              法  官　黃　淑　玲
                              法  官　侯　東　昇
                              法  官　林  文  舟
以  上  正  本  證  明  與  原  本  無  異
中    華    民    國    94    年    8    月    19     日
　　　　　　　　　　　　　　　書記官　莊　俊　亨
